臺灣臺北地方法院刑事判決　　　　　95年度易更(一)字第18號
公　訴　人　臺灣臺北地方法院檢察署檢察官
被　　　告　甲○○
輔　佐　人　乙○○
上列被告因違反麻醉藥品管理條例案件，經檢察官提起公訴（八
十六年度偵字第一七七六號），本院於八十六年十二月二十三日
以八十六年度易字第四七四八號諭知被告免訴判決，察官提起上
訴，經臺灣高等法院以八十七年度上易字第一０二一號發回本院
，本院判決如下：
    主  文
甲○○施用第二級毒品，累犯，免刑。
扣案第二級毒品甲基安非他命壹包（淨重貳點肆壹公克）、安非
他命吸食器內甲基安非他命殘渣，均沒收銷燬之，扣案盛裝第二
級毒品甲基安非他命之包裝袋壹個、扣案安非他命吸食器壹個，
均沒收。
    事  實
一、甲○○曾因違反麻醉藥品管理條例案件，經臺灣板橋地方法
    院於民國八十四年九月七日以八十四年度易字第四二八四號
    判處有期徒刑六月，如易科罰金，以銀元三百元折算一日，
    於同年十一月十日易科罰金執行完畢，仍不知悔改，基於施
    用甲基安非他命之犯意（起訴書誤載為安非他命），於八十
    六年元月十一日前數日內，在臺北縣新莊市○○路五號五樓
    住處，以將甲基安非他命置於玻璃瓶內，燃燒加熱產生煙霧
    ，吸食其煙之方式，非法施用甲基安非他命，嗣於八十六年
    一月十一日十六時三十分許，在臺北縣新店市○○街二十巷
    十二號，為警查獲，並扣得甲基安非他命一包（淨重二‧四
    一公克）、吸食器一組。
二、案經臺北縣警察局新店分局報告臺灣臺北地方法院檢察署檢
    察官偵查起訴。
    理  由
一、上開犯罪事實，業據被告甲○○於本院審理時坦承在卷（本
    院八十六年度易字第四七四八號卷第三七頁、本院八十七年
    度易更一字卷附八十七年五月二十一日審判筆錄），被告為
    警查獲當日採尿送驗結果，呈甲基安非他命陽性反應，有臺
    北縣衛生局煙毒檢驗成績書在卷可按（八十六年度偵字第一
    七七六號偵卷第二十頁），且有甲基安非他命（透明晶體）
    一包、吸食器一組扣案可證（同偵卷第十六、十七頁贓證物
    品清單），扣案透明晶體經法務部調查局檢驗結果，係屬甲
    基安非他命，淨重二‧四一公克，扣案吸食器有甲基安非他
    命殘留，有該局0000000、００二二九八號號檢驗通
    知書在卷可憑（本院八十七年度易更(一)字第六號卷第二六、
    二七頁），足認被告自白犯罪情節與事實相符，事證明確，
    被告施用甲基安非他命犯行可以認定。
二、論罪部分：
  (一)按安非他命經立法院於八十六年十月三十日三讀通過毒品危
    害防制條例，列為第二級毒品，該條例並於八十七年五月二
    十日公布，同年月二十二日生效，該條例將安非他命列為二
    級毒品，毒品危害防制條例嗣於九十二年七月九日修正公布
    ，九十三年一月九日施行，是被告犯罪後法律已有變更。惟
    與麻醉藥品管理條例相比較，現行毒品危害防制條例規定修
    正施行前繫屬之施用毒品案件，審判中依修正後之規定應為
    不起訴處分者，應為免刑之判決，對被告較為有利，依刑法
    第二條第一項後段規定，應適用有利於被告之現行毒品危害
    防制條例。
  (二)次按行為後法律有變更者，適用行為時之法律，但行為後之
    法律有利於行為人者，適用最有利於行為人之法律，刑法第
    二條第一項定有明文，被告行為後，刑法第四十七條關於累
    犯規定，業於九十四年二月二日修正公布，且依刑法施行法
    第十條之一規定，於九十五年七月一日生效施行。惟被告本
    件行為，不論依修正前之刑法第四十七條，或修正後之刑法
    第四十七條第一項之規定，均構成累犯，新法並無較有利於
    被告；又刑法第三十八條之規定亦經修正施行，修正前刑法
    第三十八條第一項第二款規定：供犯罪所用或犯罪預備之物
    ，以屬於犯人者為限，得沒收之。但有特別規定者，依其規
    定；修正後刑法第三十八條第一項第二款，則將「犯人」修
    正為「犯罪行為人」。本件被告所有、供犯罪所用之上開包
    裝袋、吸食器（不含其內之甲基安非他命及甲基安非他命殘
    渣），於新舊法均得宣告沒收，新法並無較有利於被告。依
    刑法第二條第一項前段規定，自應適用該等修正前刑法之規
    定處斷。
  (三)核被告所為，係犯毒品危害防制條例第十條第二項之施用第
    二級毒品罪，其施用前後持有甲基安非他命之低度行為，應
    為施用之高度行為所吸收，不另論罪。被告前有事實欄所載
    科刑、執行前案紀錄，有臺灣高等法院被告前案紀錄表在卷
    可稽，於前案有期徒刑執行完畢後五年內，再犯本案有期徒
    刑以上之罪，為累犯，應依修正刑法第四十七條之規定，加
    重其刑。
三、次按毒品危害防制條例第二十條、第二十三條、第三十五條
    規定，審判中之案件，由法院依修正後之規定先將被告送觀
    察、勒戒（或強制戒治），經觀察、勒戒後，無繼續施用毒
    品之傾向者，或強制戒治期滿，法院應為免刑之判決。經查
    ：
  (一)被告本案施用甲基安非他命犯行，經臺灣臺北地方法院檢察
    署檢察官於八十六年六月二十八日以八十六年度偵字第一七
    七六號提起公訴，本院審理後，認被告被訴犯行，與臺灣高
    等法院八十六年度上訴字第三八六號確定判決所認定之被告
    吸用安非他命犯行，有連續犯之裁判上一罪關係，依刑事訴
    訟法第三百零二條第一款之規定，於八十六年十二月二十三
    日以八十六年度易字第四七四八號諭知被告免訴之判決，檢
    察官不服，提起上訴，臺灣高等法院於八十七年二月二十五
    日以八十七年度上易字第一０二一號將本院上開判決撤銷，
    發回本院以八十七年度易更(一)字第六號審理，嗣毒品危害防
    制條例於八十七年五月二十日修正公布名稱及全文（原名稱
    為肅清煙毒條例），本院乃於八十七年六月九日，依（裁判
    時）毒品危害防制條例第二十條第一項、第三十五條第三款
    規定，裁定將被告送勒戒處所觀察、勒戒，並於同年七月二
    十七日將被告送臺灣臺北監獄附設勒戒所執行觀察、勒戒，
    惟因被告有右側癱瘓等病症，經該所依觀察勒戒處分第六條
    規定拒絕入所，經本院多次調查其身體狀況，迄今仍有不能
    自理生活之情形，不宜執行觀察、勒戒，上開各情，均經本
    院核閱各該偵、審卷宗無誤。
  (二)被告行為後，刑法第九十九條之規定，業於九十四年一月七
    日修正公布，並於九十五年七月一日施行，該條新增關於保
    安處分逾七年未開始或繼續執行者，不得執行之規定，刑法
    第二條第二、三項並經修正為：「非拘束人身自由之保安處
    分適用裁判時之法律」（第二項）、「處罰或保安處分之裁
    判確定後，未執行或執行未完畢，而法律有變更，不處罰其
    行為或不施以保安處分者，免其刑或保安處分之執行」（第
    三項），而觀察、勒戒既屬拘束人身自由之保安處分，自有
    刑法第二條第三項規定之適用。本院前開觀察、勒戒裁定係
    於八十七年六月九日作成。卷內雖無該裁定之送達證書附卷
    ，惟被告經本院於八十七年七月二十七日傳喚到庭，經法官
    訊問後，被告表示對於當日送臺灣臺北看守所附設勒戒處所
    執行觀察、勒戒並無意見，本院遂於當日將被告送觀察、勒
    戒。另參以輔佐人乙○○九十五年九月十二日於本院陳稱：
    我當初有跟被告講收到（觀察勒戒）裁定應該執行就去執行
    ，但我不知道被告確切收到的日期等語（本院當日訊問筆錄
    ）。綜上各情，堪認本院上開觀察、勒戒裁定，確已於八十
    七年六月九日至同年七月二十七日間某日送達於被告。則本
    院上開觀察、勒戒裁定，自應執行之日起，顯已逾七年，參
    以首開刑法第九十九條之規定，本院上開觀察、勒戒裁定已
    不得執行。
  (三)依前開毒品危害防制條例施行細則第二十六條第一項第二款
    之規定，本院原應對被告執行觀察、勒戒，視被告執行觀察
    、勒戒之結果而分別情形，於觀察、勒戒或強制戒治執行完
    畢後，對於被告為免刑之判決。惟本院於八十七年六月九日
    所為觀察、勒戒裁定已不得執行，參酌毒品危害防制條例施
    行細則第二十六條第一項規定之意旨，被告本案施用毒品之
    行為既不能以刑責相繩，又不能施以觀察、勒戒，爰逕依毒
    品危害防制條例施行細則第二十六條第一項第二款規定意旨
    ，為被告免刑之判決。
四、沒收部分：
  (一)扣案甲基安非他命一包（淨重二‧四一公克，不含包裝袋）
    、安非他命吸食器內甲基安非他命殘渣，均應依毒品危害防
    制條例第十八條第一項前段規定，宣告沒收銷燬之。
  (二)盛裝上開甲基安非他命之包裝袋一個、扣案安非他命吸食器
    ，均係供犯罪所用之物，並屬被告所有，業據被告供明在卷
    （易更(一)字卷第三十頁反面），且扣案安非他命吸食器核非
    專供施用毒品之器具，應適用修正前刑法第三十八條第一項
    第二款之規定，宣告沒收。
據上論斷，應依刑事訴訟法第二百九十九條第一項但書，毒品危
害防制條例第十條第二項、第三十五條第一項第四款、第十八條
第一項前段，刑法第二條第一項前段、第十一條前段，修正前刑
法第四十七條、第三十八條第一項第二款，判決如主文。
本案經檢察官江貞諭到庭執行職務
中　　華　　民　　國　九十六　年　　一　　月　三十一　日
　　　　　　　　　刑事第五庭  審判長法　官　黃程暉
                                    法  官  賴秀蘭
                                    法  官  高偉文
以上正本證明與原本無異。
如不服本判決，應於送達後十日內，向本院提出上訴狀。
　　　　　　　　　　　　　　　    　書記官　張華瓊
中　　華　　民　　國　九十六　年　　一　　月　三十一　日
